臺灣高等法院刑事判決
110年度上訴字第3287號
上  訴  人  
即  被  告  彭聖評



選任辯護人  李浩霆律師
上列上訴人即被告因詐欺等案件，不服臺灣桃園地方法院109年
度訴字第535號，中華民國110年9月30日第一審判決（起訴案號
：臺灣桃園地方檢察署108年度少連偵字第12號），提起上訴，
本院判決如下：
    主  文
上訴駁回。               
    事實及理由
一、經本院審理結果，除原判決事實欄一、㈡關於被害人張碧容
    告知其申設臺灣銀行帳號000000000000號帳戶提款卡密碼，
    及交付該提款卡與詐欺集團成員廖銘祥之時間，應更正為「
    民國106年7月17日」外，認第一審以上訴人即被告彭聖評如
    原判決犯罪事實欄一、㈠所為，係犯刑法第339條之4第1項第
    1、2款之3人以上共同冒用公務員名義詐欺取財罪，判處有
    期徒刑1年4月；如原判決犯罪事實欄一、㈡所為，係以1行為
    同時犯刑法第216條、第211條之行使偽造公文書罪及同法第
    339條之4第1項第1、2款之3 人以上共同冒用公務員名義詐
    欺取財罪，依想像競合犯論以一重罪即刑法第339條之4第1
    項第1、2款之三人以上共同冒用政府機關及公務員名義犯詐
    欺取財罪，判處有期徒刑1年6月，並定其應執行刑為有期徒
    刑2年6月，並諭知未扣案如原判決附表四編號一所示之物沒
    收追徵，認事用法、量刑及沒收之諭知均無不當，應予維持
    ，並引用第一審判決書記載之事實、證據及理由（如附件）
    。
二、被告上訴意旨略以：
　㈠原判決僅以共犯龔則安、陳○綸之之證述，據以認定被告即為
    代號「班長」之人，擔任車手頭居間聯繫取款車手與機房而
    參與本件詐欺集團犯行。然本件共犯龔則安、陳○綸之供述
    ，並無補強證據，且龔則安於原審中亦證述：不確定被告是
    否為暱稱「褚博宇」之人，又龔則安與被告有債務糾紛，則
    其於警、偵訊之陳述，並無較可信之特別情況，不足為不利
    被告之認定。又員警製作之「車手頭『班長』與彭聖評軌跡比
    對」表，並無顯示被告與車手頭「班長」之基地台位置，原
    判決認定被告即為持用門號0000000000號之車手頭「班長」
    ，過於速斷。
　㈡證人陳○綸稱其於案發當日在睡夢中因被告請求，因此特地騎
    車到被告家中取得工作機、車資，並交給車手廖銘祥，此情
    節不合常理，且難以排除陳○綸將本件犯行栽贓嫁禍與被告
    之可能等語。
三、本院查：
　㈠原審依憑被告坦承其與證人龔則安、陳○綸相識，且有於106
    年7月17日分別與證人龔則安、陳○綸見面之供述（見南投縣
    政府警察局投警刑科偵字第0000000000號卷【下稱投警2707
    卷】第3至4頁）、證人龔則安（見臺灣南投地方檢察署【下
    稱南投地檢署】106年度偵字第3372號卷【下稱偵3772卷】
    第38至39頁、原審卷第74至86頁）、陳○綸（見南投地檢署1
    06年度少連偵字第69號卷【下稱少連偵69卷】第52至53頁、
    原審卷一第138至143頁）、廖銘祥之證述（見南投地檢署10
    6年度偵字第3373卷【下稱偵3373卷】第37至41、53至55頁
    ）證人即告訴人陳麗仙之證述（見南投縣政府警察局投警刑
    科偵字第1060034615號卷【下稱投警4615卷】第38至40、43
    至44頁）、證人即被害人張碧容之證述（見南投縣政府警察
    局投警刑科偵字第1060034592號卷【下稱投警4592卷】第26
    至29頁）、臺灣南投地方法院106年度聲監字第435號通訊監
    察書（見投警2707卷第125至126頁)、行動電話0000000000
    號與0000000000號、0000000000號間之通訊監察譯文(見臺
    灣桃園地方檢察署【下稱桃園地檢署】108年度少連偵字第1
    2號卷【下稱少連偵12卷】第79至127頁）、門號0000000000
    號通訊者使用資料查詢（見原審卷二第15頁）、現場及查扣
    物品照片、扣押筆錄、扣押物品目錄表（見投警4615卷第32
    至36頁）、陳麗仙及張碧容之贓物認領保管單各1份（見投
    警4615卷第41頁、投警4592卷第31頁）、偽造「臺中地檢署
    監管科收據」1紙（見偵3373卷第14頁）、張碧容臺灣銀行
    帳號000000000000號帳戶存摺封面及內頁影本（見投警4592
    卷第32頁）等證據，認定被告本件加重詐欺等（2罪）犯行
    ，已詳敘所憑之證據與認定之理由，並無任何憑空推論之情
    事，亦與經驗法則、論理法則無違。
　㈡被告雖執前詞提起上訴，惟查：　
　⒈證人龔則安於偵訊中證稱：被告FACEBOOK（下稱臉書）暱稱
    為「禇博宇」，伊與被告於102年間認識，之後伊入監執行
    ，出監後106年才偶爾聯繫。106年7月17日早上被告透過臉
    書聯絡伊要求幫忙，去做伊先前從事的詐欺。被告當天早上
    就到伊家中，交付工作機及新臺幣（下同）2千元車資，約1
    0、20分鐘後，被告朋友就開一輛BMW車來載被告與伊前往高
    鐵桃園站搭車南下嘉義；當天稍後被告有一直撥打工作機與
    伊聯繫，主要是詢問狀況及情形，工作機中暱稱「班長」之
    人確定有被告的聲音等語（見偵3372卷第38至39頁）；參照
    行動電話0000000000號於106年7月17日之通訊監察譯文，於
    該日上午8時45分許，基地台位置出現在桃園市○鎮區○○路00
    號之龔則安住處附近（按：龔則安住所為同區忠貞路36號）
    ，於同日上午9時53分許，基地台位置則在桃園市中壢區高
    鐵車站（見少連偵12卷第85至86頁），顯與龔則安前開所述
    ：被告先至伊住處交付工作機及車資，復搭載伊前往桃園高
    鐵站之行進路線完全吻合。再者，上開門號於該日上午9時6
    分、9時15分之通話中提及：「外務電話為那個00000000」
    、「嘉義的，下去一次高鐵就要1380塊左右」（見少連偵12
    卷第85頁），核與龔則安當日取款地點為嘉義，且其為警查
    獲時扣案之工作手機門號為0000000000號相符，有扣押物品
    目錄表可按（見投警4615卷第36頁）；又上開門號於該日上
    午10時18分、下午1時13分、1時49分、3時1分、3時40分，
    均有撥打龔則安持用之工作手機與之聯繫，詢問「是否買票
    上車」、「大哥有無打給你」等事項（見少連偵12卷第87至
    111頁），均與龔則安之證述情節毫無扞格，益徵被告確為
    持用門號0000000000之人無訛。
　⒉依證人陳○綸、廖銘祥於偵查中證述內容相互勾稽，被告將工
    作手機及車資交付證人陳○綸後，再由證人陳○綸轉交予證人
    廖銘祥乙情，均屬相符；參以門號0000000000號於106年7月
    17日之通訊監察譯文顯示：
　　（10時42分）
　　B：直接到06那邊喔
　　A（即持用0000000000號行動電話之人，下同）：06在哪裡
    ？大哥。
　　B：06在台南。
　　A：好，我趕快生一個。
　　B：馬上幫我安排，安排好直接叫他去搭高鐵。
　　(11時53分）
　　A：那個我電話號碼給你，00000000。
　　B：好，現在可以打給他了嗎？
　　A：你差不多過5分鐘就可以打給他，因為他現在給我那個小
     頭騎摩托車載，可能會聽不到，然後他現在馬上過去高鐵
    。
　　（見少連偵12卷第89、94頁），核與被告係經由陳○綸將工
    作手機轉交廖銘祥後，由廖銘祥前往臺南取款，且其為警查
    獲時扣案之工作手機門號為0000000000號吻合，亦有扣押物
    品目錄表可按（見投警4592卷第26頁），足徵陳○綸、廖銘
    祥前開證述情節並非子虛。準此，被告確為廖銘祥所稱詐欺
    集團車手之「班長」，並提供行動電話工作機及車資，應堪
    認定。
　⒊綜上，被告上訴意旨辯稱共犯間之供述別無補強證據，原判
    決之證據取捨違背法令云云，顯屬誤認，洵不足採。從而，
    被告提起本件上訴，空言否認犯行，無非係對於原判決之明
    白論斷於不顧，再事爭執，而其所辯亦經本院逐一論駁如前
    ，均不足採信，其上訴為無理由，應予駁回。
四、被告經合法傳喚，無正當理由未於審判期日到庭，有其個人
    基本資料查詢結果、本院出入監簡列表及送達證書等件在卷
    足憑（見本院卷第91、117、123頁），爰不待其陳述，逕行
    判決。爰不待其陳述逕行判決。
據上論斷，應依刑事訴訟法第371條、第368條、第373條，判決
如主文。
本案經檢察官康惠龍提起公訴，被告提起上訴後，檢察官楊四猛
到庭執行職務。
中　　華　　民　　國　　111 　年　　1 　　月　　25　　日
                  刑事第二十一庭審判長法　官　林怡秀
                              　　    法　官　蔡羽玄
                              　      法　官　胡宜如
以上正本證明與原本無異。
如不服本判決，應於收受送達後20日內向本院提出上訴書狀，其
未敘述上訴之理由者並得於提起上訴後20日內向本院補提理由書
（均須按他造當事人之人數附繕本）「切勿逕送上級法院」。
                                      書記官　黃芝凌
中　　華　　民　　國　　111 　年　　1 　　月　　25　　日
附錄：本案論罪科刑法條全文
中華民國刑法第210條
偽造、變造私文書，足以生損害於公眾或他人者，處5年以下有
期徒刑。
中華民國刑法第216條
行使第210條至第215條之文書者，依偽造、變造文書或登載不實
事項或使登載不實事項之規定處斷。
中華民國刑法第339條之4
犯第339條詐欺罪而有下列情形之一者，處1年以上7年以下有期
徒刑，得併科1百萬元以下罰金：
一、冒用政府機關或公務員名義犯之。
二、三人以上共同犯之。
三、以廣播電視、電子通訊、網際網路或其他媒體等傳播工具，
    對公眾散布而犯之。
前項之未遂犯罰之。

【附件】
臺灣桃園地方法院刑事判決
                                      109年度訴字第535號
公　訴　人　臺灣桃園地方檢察署檢察官
被　  　告　彭聖評  男  （民國00年00月00日生）
                    身分證統一編號：Z000000000號
                    住桃園市○○區○○路0段000號6樓
選任辯護人　劉政杰律師 
上列被告因詐欺案件，經檢察官提起公訴（108 年度少連偵字第
12號），本院判決如下：
    主      文
彭聖評犯三人以上共同冒用政府機關及公務員名義詐欺取財罪，
處有期徒刑壹年肆月；又犯三人以上共同冒用政府機關及公務員
名義詐欺取財罪，處有期徒刑壹年陸月。應執行處有期徒刑貳年
陸月。
未扣案如附表四編號一所示之物沒收，於全部或一部不能沒收或
不宜執行沒收時，追徵其價額。
    事      實
一、彭聖評於民國106 年間，分別與詐騙集團中真實姓名、年籍
    均不詳之成年人、龔則安（所涉加重詐欺犯行，業經臺灣南
    投地方法院106 年度訴字第232 號判決判處1 年2 月確定）
    、許耀展（所涉加重詐欺犯行，業經本院108 年度訴字第53
    8 號判決判處1 年2 月，嗣經撤回上訴而告確定）、廖銘祥
    （所涉加重詐欺犯行，業經臺灣南投地方法院106 年度訴字
    第236 號判決判處有期徒刑6 月，復經臺灣高等法院臺中分
    院106 年度上訴字第1909號判決上訴駁回確定）等人，共同
    基於意圖為自己不法之所有，3 人以上共同冒用政府機關及
    公務員名義詐欺取財、行使偽造公文書之犯意聯絡，及行為
    分擔，由彭聖評擔任車手頭，而先後為下列犯行：
  ㈠彭聖評於106 年7 月17日上午6 、7 時許，以其所有如附表
    四編號一所示之插有門號0000000000號SIM 卡行動電話為聯
    絡工具，在龔則安位於桃園市○鎮區○○路00號住處內，將如
    附表二編號三所示之0000000000號門號行動電話乙支交予車
    手龔則安作為詐騙聯絡之工作機；另由該集團真實姓名年籍
    均不詳之成員於同日下午2 時前某時許假冒「王清杰法官」
    撥打電話向陳麗仙佯稱：身分證件遭冒用，需花錢消災云云
    ，致陳麗仙陷於錯誤，先至郵局提領新臺幣（下同）42萬元
    現金，並於同日下午5 時許，在其位於嘉義市○區○○○路000 
    巷00號住處，欲將上開款項交付予龔則安，龔則安取款後旋
    經獲報到場之員警逮捕，並自其身上扣得如附表三編號三所
    示之物及現金42萬元（已發還陳麗仙）。
  ㈡彭聖評於106 年7 月17日上午8 時許，在其位於桃園市○○區○
    ○路0 段000 號6 樓住處內，將如附表三編號二所示之門號0
    000000000號行動電話交予不知情之少年陳○綸（業經本院10
    6 年少調字第1425號刑事裁定不付審理），嗣由介紹廖銘祥
    加入詐騙集團之許耀展帶同廖銘祥於同日上午11時40分至50
    分許，在桃園市○○區○○○街0 號1 樓之騎樓空地，由陳○綸將
    該行動電話作為詐騙聯絡之工作機及現金3,500 元轉交予廖
    銘祥；另由該集團真實姓名年籍均不詳之成員於同年月13日
    下午3 時許陸續假冒「高雄市警察局林正閒警官」及「王清
    杰檢察官」撥打電話向張碧容佯稱其涉嫌詐欺案件，需辦理
    臺灣銀行提款卡並交予指派之地檢署專員云云，致使張碧容
    陷於錯誤，先於通話中將其名下臺灣銀行帳號00 000000000
    0 號帳戶提款卡之密碼告知該詐欺集團成員，再於同日下午
    4 時許，在其位於臺南市○○區○○街000 號之住處，交付上開
    帳戶提款卡予依門號0000000000號工作機指示而前來取款之
    廖銘祥（交付時上開帳戶餘額有50萬1,234 元），廖銘祥並
    將偽造之「臺中地檢署監管科收據」（其上蓋有「臺灣臺中
    地方法院檢察署印」印文1 枚）文書1 紙交付張碧容以行使
    之，廖銘祥得手離去上址後，旋即為據報到場之員警逮捕，
    並自其身上扣得如附表三編號二所示之物及上開帳戶之提款
    卡（已發還張碧容），始悉上情。
二、案經臺灣南投地方檢察署（下稱南投地檢署）檢察官簽分後
    陳請臺灣高等檢察署移轉臺灣桃園地方檢察署（下稱桃園地
    檢署）檢察官偵查後起訴。
    理      由
壹、程序部分：
一、按刑事訴訟法159 條第1 項明定被告以外之人，於審判外之
    言詞或書面陳述，除法律有規定者外，不得作為證據，用以
    保障被告之反對詰問權。而本法所規定傳聞法則之例外，其
    中就被告以外之人於偵查中向檢察官所為之陳述，因檢察官
    代表國家偵查犯罪時，原則上當能遵守法定程序，且被告以
    外之人如有具結能力，仍應依法具結，以擔保其係據實陳述
    ，故於第159 條之1 第2 項明定「除顯有不可信之情況者外
    」，得為證據；又被告以外之人於檢察事務官、司法警察官
    或司法警察調查中所為之陳述，基於實體發現真實之訴訟目
    的，依第159 條之2 規定，如與審判中之陳述不符時，經比
    較結果，其先前之陳述，相對「具有較可信之特別情況」，
    且為證明犯罪事實存否所「必要」者，經證明其調查中所為
    陳述絕對「具有可信之特別情況」，且為證明犯罪事實之存
    否所「必要」者，亦例外地賦與證據能力。而所謂「顯有不
    可信性」、「相對特別可信性」與「絕對特別可信性」，係
    指陳述是否出於供述者之真意、有無違法取供情事之信用性
    而言，故應就偵查或調查筆錄製作之原因、過程及其功能等
    加以觀察其信用性，據以判斷該傳聞證據是否有顯不可信或
    有特別可信之情況而例外具有證據能力，並非對其陳述內容
    之證明力如何加以論斷，二者之層次有別，不容混淆。
二、證人龔則安、陳○綸於警詢之陳述及偵查中經具結之證述，
    均係被告以外之人於審判外之陳述，被告彭聖評及其辯護人
    均爭執其證據能力，主張依刑事訴訟法159 條第1 項規定，
    認屬均無證據能力。經查：
  ㈠證人龔則安、陳○綸均於本院審理中傳喚到庭交互詰問，其等
    證述之內容與在警詢中之陳述，並無明顯不符之情，故未符
    合刑事訴訟法第159 條之2 「被告以外之人於檢察事務官、
    司法警察官或司法警察調查中所為之陳述，與審判中不符時
    ，其先前之陳述具有較可信之特別情況，且為證明犯罪事實
    存否所必要者，得為證據」之例外規定，從而上開證人龔則
    安、陳○綸在警詢中之審判外陳述，無證據能力，本件亦未
    援引作為認定被告有罪之不利依據，合先敘明。
  ㈡另證人龔則安、陳○綸於檢察官偵訊時所為之證述，業經具結
    在案，有其所書立之結文2 紙在卷可佐，且檢察官乃通曉刑
    事訴訟法相關規定之專業法律人士，並代表國家實施追訴犯
    罪之權責，衡諸常情，應無對其偵訊時，施以任何強暴、脅
    迫、利誘、詐欺、疲勞訊問、違法羈押或其他不正方法之可
    能，又證人龔則安、陳○綸既已於審理中到庭證述接受交互
    詰問，已確保被告詰問權之保障，另辯護人未能舉出其他事
    證以佐證人龔則安、陳○綸於上開時間接受檢察官偵訊時，
    有受何強暴、脅迫、利誘、詐欺、疲勞訊問、違法羈押或其
    他不正方法之訊問，其證述自無顯不可信之情況，則揆諸上
    開條文之規定，其於檢察官偵訊時所為之證述，自有證據能
    力。
  ㈢至其餘本件認定事實所引用之供述及非供述證據，已經本院
    提示檢察官、被告及其辯護人表示意見，均表示同意作為證
    據（見本院卷二第89頁至第100 頁），並均與本件事實具有
    自然關聯性，且非供述證據部分核屬書證性質，又查無事證
    足認有違背法定程序或經偽造、變造所取得等證據排除之情
    事，復經本院依刑事訴訟法164 條、第165 條踐行書證之調
    查程序，是堪認均有證據能力。
貳、實體部分：
一、認定事實所憑之證據及理由：
  ㈠訊據被告彭聖評於警詢、檢察官偵查固坦承其與證人龔則安
    、陳○綸相識，且有於106 年7 月17日分別與證人龔則安、
    陳○綸見面等情，惟矢口否認有何參與事實欄㈠及事實欄㈡
    之犯行，辯稱：伊於106 年7 月17日上午6 、7 時許，在桃
    園市○鎮區○○路00號證人龔則安住處，係為收取證人龔則安
    球版所欠之款項，之後搭乘證人龔則安朋友所駕駛之BMW 廠
    牌之自小客車在附近繞；又伊於106 年7 月17日上午邀證人
    陳○綸至伊家中，亦係為向證人陳○綸收取球版之欠款，且當
    日並無將手機交付給證人陳○綸，而該門號0000000000號並
    非伊所持用云云。至辯護人為被告之利益辯護稱：本件之相
    關證據除證人指述外，並無實際證據證明被告有參與本件加
    重詐欺等情，且相關證人證述並無關聯性與補強證據，請諭
    知被告無罪之判決。經查：
  ⒈被告持用門號0000000000號乙節，雖被告辯稱伊未持用，又
    查無被告之通訊使用者資料查詢（見南投地檢署106 年度少
    連偵字第69號偵查卷【下稱106 年少連偵字第69號偵查卷】
    第32頁至第40頁），且門號0000000000號申登資料查詢表查
    無被告申登資訊（見本院卷二第15頁），惟有下列事證可佐
    ：
  ①證人龔則安於偵查中具結證稱：該門號持用者為綽號「班長
    」之被告，雖於106 年7 月17日通聯期間曾有換詐欺集團不
    詳成員持用該門號與其通話，但其確定以該門號與之聯繫、
    詢問現場狀況，且要求其結束後再聯絡之人，均係綽號「班
    長」之被告（見南投地檢署106 年度偵字第3372號偵查卷【
    下稱106 年偵字第3372號偵查卷】第38頁至第39頁）；又於
    本院審理時具結證稱：在庭上的被告是我印象中的「褚博宇
    」，雖然我不確定「褚博宇」是不是就是我工作機門號0000
    000000號中通訊代號「班長」之人，但是「班長」的聲音有
    像「褚博宇」的聲音，而偵查筆錄可能會明確一些，畢竟時
    間過那麼久了等語（見本院卷二第77頁、第79頁至第80頁）
    。經本院一再追問，被告對於「褚博宇」是否即是被告、「
    褚博宇」是否有與之聯繫關於事實欄㈠情事，證人龔則安回
    覆均以「褚博宇」即是被告，通話對象可能有被告，一切按
    照先前警詢、偵訊筆錄為準或時間太久記不清楚等語（見本
    院卷第84頁至第85頁）。證人龔則安於本院審理中對於究竟
    被告是否有與之通聯等節固與偵查中所證略有歧異，惟供述
    證據有部分前後不符，或相互間有所歧異時，究竟何者為可
    採，法院得本其自由心證予以斟酌，若其基本事實之陳述與
    真實性無礙時，仍非不得予以採信，非謂一有不符或矛盾，
    即認其全部不可採信。本院審酌證人龔則安於本院審理時，
    一再表示伊於偵查中所述實在，伊現在記不清的地方應以先
    前筆錄為準，畢竟時間已久等語（見本院卷第78頁至第80頁
    、第84頁至第85頁），是雖證人龔則安於本院審理中證述固
    與偵查中所證間有些許差異，惟應係時隔已久所致，且其於
    本院作證時距離案發時間更長達4 年餘，發生記憶模糊、滅
    失而無法清楚陳述之情形自屬必然。又對於「褚博宇」即係
    被告、通訊代號「班長」之人有以門號0000000000號與之通
    聯等節，於偵訊及審理均所述一致，復有證人龔則安持用門
    號0000000000號行動電話之通訊監察譯文（見106 年偵字第
    3372號偵查卷第10頁至第14頁）及如附表一所示門號000000
    0000號通訊監察譯文及證人龔則安偵查具結證述對照表（下
    稱附表一對照表）可佐，並非虛妄，不得僅以證人龔則安誤
    記或誤述之詞，即認其全部證詞不可採信，而為有利被告之
    認定。
  ②再者，被告亦供稱伊於106 年7 月17日至證人龔則安家中收
    球版欠款1 萬元，然證人龔則安要求伊騎乘000-000 號普通
    重型機車搭載其至證人龔則安住處附近尋找1 輛銀色BMW 廠
    牌之車輛，嗣證人龔則安與伊一同搭乘上開車輛，在附近繞
    圈最後繞回原地，伊便騎乘前開普通重型機車回家等語。（
    見南投警刑科偵字第0000000000號警卷【下稱第0000000000
    號警卷】第4 頁；106 年少連偵字第69號偵查卷第17頁），
    上開供述核與系爭門號0000000000號行動電話之軌跡與譯文
    比對中，而該門號通聯之基地臺位址曾在證人龔則安住處及
    搭乘銀色BM W廠牌車輛附近出現（見第0000000000號警卷第
    127 頁至第129 頁），益徵被告確係持用系爭0000000000號
    行動電話聯絡證人龔則安之人之事實，堪以認定。
  ⒉被告為證人廖銘祥所稱詐欺集團「班長」，負責指揮詐欺集
    團成員，並由伊將車手拿取款項時所需使用之公務機及車資
    ，交付予證人陳○綸，再由證人陳○綸轉交予車手即證人廖銘
    祥，後由被告持用門號0000000000號指揮證人廖銘祥乙情，
    有下列事證可佐：
  ①證人陳○綸於偵查中具結證稱：於106 年7 月17日有至被告位
    於中壢區龍岡路2 段住處找他，當時被告交付1 支手機及現
    金予伊，嗣伊在中壢區中北路31號全家便利超商與1 位胖胖
    的男子見面，並把被告交付之上開手機及現金轉交給該胖胖
    的男子等語（見106 年少連偵字第69號偵查卷第52頁至第53
    頁）；次於本院審理時具結證稱：於106 年7 月17日至被告
    家中，被告稱要拿手機跟現金到中原附近的全家便利超商給
    朋友，伊亦有詢問被告為何會有這麼舊的手機，惟被告並未
    回答，且被告稱其因車輛借予他人，不方便交付前開物品，
    於是要求伊把前開物品轉交給1 位矮矮胖胖的男子即證人廖
    銘祥。又被告亦告訴伊不要在全家便利超商交付前開物品，
    要去其他地方。故伊搭載證人廖銘祥後，實際在桃園市○○區
    ○○○街0 號騎樓交付前開物品等語（見本院卷一第138 頁至
    第143 頁）。
  ②證人廖銘祥於警詢時證稱：伊於106 年7 月17日上午11時55
    分許，在中壢區中北路上之全家便利超商，證人陳○綸騎乘1
     輛普通重型機車至前開全家便利超商後，搭載伊至中原大
    學附近交付伊車資及公務手機，嗣後搭載伊至中原國小附近
    幫伊招呼計程車等語（見106 年偵字第3373號偵查卷第36頁
    正反面）；再於偵查中具結證稱：證人陳○綸穿著黑衣至中
    北路附近的全家便利超商搭載伊至中原大學後交付伊車資及
    公務手機，嗣後再至中原國小旁邊幫伊招呼計程車，且伊確
    定當日交付伊工作機及車資之人即證人陳○綸等語（見106年
    偵字第3373號偵查卷第28頁、第40頁反面）。
  ③參酌證人陳○綸、廖銘祥於前開歷次證述內容相互勾稽，被告
    將上開行動電話工作機及車資交付證人陳○綸後，再由證人
    陳○綸轉交予證人廖銘祥乙情，均屬相符，又其等於警詢、
    偵查及審理中證述俱屬前後大致相符，並於偵查中均依法具
    結，應無甘冒虛偽證述而故為設詞誣陷之理，堪認上情應屬
    信實，復再審酌被告於偵查中供述伊於106 年7 月17日有邀
    證人陳○綸至伊家中等情（見106 年少連偵字第69號偵查卷
    第17頁），核與證人陳○綸前開證述相同，更徵證人陳○綸、
    廖銘祥前開證述情節並非子虛烏有之事，據此足認，被告確
    實為證人廖銘祥所稱詐欺集團之「班長」並提供行動電話工
    作機及車資，由證人陳○綸轉交前開物品予證人廖銘祥等節
    ，應可認定。
  ④再者，證人龔則安偵查具結中證稱系爭門號0000000000號行
    動電話持用人為被告乙節，已由本院認定如前；又如附表一
    對照表與如附表二所示系爭門號0000000000號行動電話通訊
    監察譯文及證人廖銘祥警詢、偵查證述對照表（下稱附表二
    對照表）相互對照可知，持用系爭門號0000000000號行動電
    話之被告於106 年7 月17日先後以該支門號撥打反覆與證人
    龔則安、廖銘祥2 人聯繫通話，且於緊密時間內分別確認證
    人龔則安於詐欺地點狀況及指揮證人廖銘祥詐欺行為之準備
    工作，由此足認如附表二對照表中，證人廖銘祥所稱「班長
    」之人應係被告無疑。此外，復有證人廖銘祥持用門號0000
    000000號行動電話通訊監察譯文在卷可參（見106 年偵字第
    3373號偵查卷第7 頁至第10頁），益徵系爭門號0000000000
    號行動電話之綽號「班長」持用者，即係以該門號與證人廖
    銘祥通話且指揮其詐欺行為準備作業之人，確為被告，堪以
    認定。
  ㈡從而，被告所辯未持用系爭門號0000000000號行動電話云云
    ，即非可信，又本件確有被告以系爭門號0000000000號行動
    電話在短時間內分別聯絡證人龔則安、廖銘祥之通聯譯文（
    詳見附表一對照表及附表二對照表），與被告持用系爭門號
    00 00000000 號行動電話之軌跡與譯文比對等確實證據可佐
    ，俱如上述，參互以觀，自可補強證人龔則安、廖銘祥前揭
    指證之證言。是辯護人所辯本件之相關證據除證人指述外，
    並無實際證據證明被告有參與本件加重詐欺等情，且相關證
    人證述並無關聯性與補強證據等語，尚非實情，難認有據。
  ㈢綜上所述，被告所辯核屬犯後卸責之詞，無可憑採。本案事
    證明確，被告犯行足以認定，自應依法論科。
二、論罪科刑：
  ㈠按刑法上所稱之公文書，係指公務員職務上製作之文書，即
    以公務員為其製作之主體，且係本其職務而製作而言，至文
    書內容為公法上關係抑為私法上關係，其製作之程式為法定
    程式，抑為意定程式，及既冒用該機關名義作成，形式上足
    使人誤信為真正，縱未加蓋印信，其程式有欠缺，均在所不
    計（最高法院71年度台上字第7122號判決意旨參照）。又刑
    法上偽造文書罪，係著重於保護公共信用之法益，即使該偽
    造文書所載名義製作人實無其人，而社會上一般人仍有誤信
    其為真正文書之危險，仍難阻卻犯罪之成立（最高法院54年
    台上字第1404號判例意旨參照）。本件如犯罪事實壹、㈡所
    示由另案共同被告廖銘祥交付被害人張碧容之「臺中地檢署
    監管科收據影本」1 張，係冒用「臺中地檢署監管科」、「
    主審法官王清杰」（見南投地檢偵字第3373號卷第32頁）之
    名義，且該文書明確記載張碧容姓名、身分證字號等資料，
    縱該公務機關實無上開內部單位、無王清杰法官此人，該偽
    造之公文書，仍具表彰該公務機關公務員本於職務而製作之
    意，足致社會上一般人誤信其為真正之危險，是揆諸上開說
    明，「臺中地檢署監管科收據影本」1 張，核屬偽造之公文
    書，洵堪認定。
  ㈡次按刑法上所謂公印或公印文，係專指表示公署或公務員資
    格之印信而言，即俗稱大印與小官章及其印文。至其形式凡
    符合印信條例規定之要件而製頒，無論為印、關防、職章、
    圖記，如足以表示其為公務主體之同一性者，均屬之（最高
    法院69年度台上字第693 號、1676號、89年度台上字第3155
    號判決參照）。本件另案共同被告廖銘祥交付被害人張碧容
    前開之臺中地檢署監管收據影本上「臺灣臺中地方法院檢察
    署印」之印文1 枚（見南投地檢偵字第3373號卷第32頁），
    其樣式、字體與國內檢察機關關防（即俗稱大印）雖尚有出
    入，然該印製之機關名銜與國內檢察機關之機關名銜相符，
    已足以表示該機關製發之印信、資格，是揆諸前揭說明，洵
    屬偽造之公印文，亦無疑義。
  ㈢再按刑法第339 條之4 第1 項第2 款之立法理由為多人共同
    行使詐術手段，易使被害人陷於錯誤，其主觀惡性較單一個
    人行使詐術為重，有加重處罰之必要，爰仿照本法第222 條
    第1 項第1 款之立法例，將「三人以上共同犯之」列為第2
    款之加重處罰事由，本款所謂「三人以上共同犯之」，不限
    於實施共同正犯，尚包含同謀共同正犯（詳見刑法第339 條
    之4 第1 項第2 款立法理由）。本案被告彭聖評所加入之詐
    欺集團，係利用電話施行詐術，誘使他人受騙交付款項，另
    分別指派另案共同被告龔則安、廖銘祥前往收取被害人之款
    項或提款卡，並由另案共同被告許耀展招攬介紹另案共同被
    告廖銘祥加入，其組織縝密，分工精細，參與本件2 項詐欺
    犯行之成員至少分別包括被告彭聖評、另案共同被告即擔任
    車手之龔則安、廖銘祥及招攬介紹之許耀展與分別撥打詐騙
    電話予被害人持陳麗仙、張碧容之不詳成年人，是本件2 項
    詐欺犯行參與成員均屬已達三人以上至明。
  ㈣是核本件被告彭聖評就如犯罪事實欄一、㈠所為，係犯刑法第
    339 條之4 第1 項第1 款、第2 款之3 人以上共同冒用公務
    員名義詐欺取財罪；就如犯罪事實欄一、㈡所為，則係犯刑
    法第216 條、第211 條之行使偽造公文書罪及同法第339條
    之4 第1 項第1 款、第2 款之3 人以上共同冒用公務員名義
    詐欺取財罪。其與該詐欺集團不詳成員偽造公印文之行為，
    係偽造公文書之階段行為，而偽造公文書之低度行為復為行
    使偽造公文書之高度行為所吸收，均不另論罪。復按刑法業
    已增訂第339 條之4 第1 款之冒用政府機關或公務員名義詐
    欺取財罪，該條文係將僭行公務員職權與詐欺兩個獨立之罪
    名相結合成一新罪名，而加重其刑罰，此種結合型態之犯罪
    ，自較單一刑法第158 條第1 項之僭行公務員職權罪之犯罪
    情節為重，且法定刑亦較重，依「全部法優於一部法之原則
    」，應優先適用刑法第339 條之4 第1 項第1 款處斷（最高
    法院79年度台上字第4769號判決參照），是就本件被告彭聖
    評冒用政府機關及公務員名義詐欺取財之犯行，毋庸另論以
    刑法第158 條第1 項之僭行公務員職權罪，附此敘明。
  ㈤本案被告彭聖評就如犯罪事實欄一、㈡所為，其與詐欺集團所
    屬成員、另案共同被告廖銘祥、許耀展等人共同持偽造之公
    文書、冒用政府機關及公務員名義向被害人詐騙提款卡之行
    為，其等目的既為施用詐術使被害人陷於錯誤而交付財物，
    上開行為間具有行為局部之同一性，應認係以一行為而觸犯
    行使偽造公文書、三人以上共同冒用政府機關及公務員名義
    犯詐欺取財2 項罪名，應依刑法第55條想像競合犯論以一重
    罪即刑法第339 條之4 第1 項第1 、2 款之三人以上共同冒
    用政府機關及公務員名義犯詐欺取財罪。
  ㈥又被告彭聖評與證人即另案被告龔則安、廖銘祥、許耀展及
    真實姓名年籍不詳之詐欺集團犯罪組織成年成員間，就上開
    犯行，均有犯意聯絡及行為分擔，應皆論以共同正犯。
  ㈦罪數：就被告彭聖評如犯罪事實欄一、㈡所犯，行使偽造公文
    書罪及3 人以上共同冒用公務員名義詐欺取財罪等罪名，為
    想像競合犯，應依刑法第55條規定，從一重以3 人以上共同
    冒用政府機關及公務員名義詐欺取財罪處斷。又被告就如犯
    罪事實欄一、㈠與一、㈡間所犯2 罪間，犯意各別、行為互殊
    ，應予分論併罰。
  ㈧爰審酌被告彭聖評在前已有詐欺前科（於本案不構成累犯條
    件），有臺灣高等法院被告前案紀錄表1 份在卷可稽，詎竟
    不知悔悟，其正值青壯，非無謀生能力，竟不思循正當途徑
    賺取財物，為貪圖一己之私，參與詐欺集團犯行，假借犯罪
    偵查公務員之名義行騙，嚴重損害國家偵查機關信譽及司法
    尊嚴，另考量被告擔任詐欺集團車手頭，負責指示車手提款
    並收取提領詐欺款項之角色及分工程度，另參酌其犯後否認
    犯行之犯後態度，兼衡其素行、智識程度、生活狀況、犯罪
    動機、目的及手段等一切情狀，分別量處如主文所示之刑，
    並定其應執行之刑，以示懲儆。
三、沒收部分：
  ㈠如附表三編號一所示偽造臺中地檢署監管科收據上「臺灣臺
    中地方法院檢察署印」之印文1 枚，核屬偽造之公印文，基
    於共同正犯責任共同之原理，原應依刑法第219 條予以宣告
    沒收，惟印文1 枚業經臺灣高等法院臺中分院106 年度上訴
    字第1909號判決諭知沒收在案，爰不為重複沒收之諭知，附
    此說明。
  ㈡又如附表三編號二所示扣案MOBIA 廠牌行動電話1 支，為證
    人陳○綸交付予證人廖銘祥，供證人廖銘祥與詐欺集團成員
    聯繫所用之物；又如附表三編號三所示扣案MOBIA 廠牌行動
    電話1 支係被告彭聖評交予證人龔則安，供證人龔則安與詐
    欺集團成員聯繫，此分別業經臺灣高等法院臺中分院106 年
    度上訴字第1909號判決、臺灣南投地方法院106 年度訴字第
    232 號判決宣告沒收，爰亦不為重複沒收之諭知，併予敘明
    。
  ㈢另如附表三編號四所示扣案臺中地檢署監管科收據1 張，業
    經證人廖銘祥交付予被害人張碧容，已屬被害人所有，爰不
    予以宣告沒收。
  ㈣末查，未扣案如附表四編號一所示之行動電話1 支（含門號0
    000000000號SIM 卡1 張），為被告彭聖評所有，供其分別
    與證人龔則安、廖銘祥聯繫本案犯罪之用，已由本院認定如
    前，為被告所有供犯罪所用之物，爰依刑法第38條第2 項前
    段規定宣告沒收，並諭知於全部或一部不能沒收或不宜執行
    沒收時，追徵其價額。
據上論斷，應依刑事訴訟法第299 條第1 項前段，刑法第28條、
第339 條之4 第1 項第1 、2 款、第211 條、第216 條、第55條
、第51條第5 款、第38條第2 項前段，刑法施行法第1 條之1 第
1 項，判決如主文。
本案經檢察官康惠龍提起公訴，經檢察官陳師敏、范玟茵、高玉
奇到庭執行職務。
中    華    民    國   110    年    9     月    30    日
                  刑事第十四庭  審判長法  官  江德民

                                      法  官  程欣儀

                                      法  官  吳天明
以上正本證明與原本無異。
如不服本判決應於收受判決後20日內向本院提出上訴書狀，並應
敘述具體理由。其未敘述上訴理由者，應於上訴期間屆滿後20日
內向本院補提理由書(均須按他造當事人之人數附繕本)「切勿逕
送上級法院」。
                                      書記官　吳怡靜
中　　華　　民　　國　 110　　年　　9 　　月　　30　　日





附錄本案論罪科刑法條全文：
刑法第216 條（行使偽、變造或登載不實之文書罪）
行使第二百一十條至第二百一十五條之文書者，依偽造、變造文
書或登載不實事項或使登載不實事項之規定處斷。

刑法第211 條（偽、變造公文書罪）
偽造、變造公文書，足以生損害於公眾或他人者，處一年以上七
年以下有期徒刑。

刑法第339 條之4 第1 項（加重詐欺罪）
犯第三百三十九條詐欺罪而有下列情形之一者，處一年以上七年
以下有期徒刑，得併科100 萬元以下罰金：
一、冒用政府機關或公務員名義犯之。
二、三人以上共同犯之。
三、以廣播電視、電子通訊、網際網路或其他媒體等傳播工具，
    對公眾散布而犯之。

附表一：

     電話號碼   通訊監察譯文時間 證人龔則安於偵查具結證述及證據資料    通訊監察譯文內容   發話 →  受話 106 年7 月17日11時57分許 證人龔則安於106  年8月11日偵查具結供稱：檢：（提示警卷第23頁指認表）你在警局時說編號3是你共犯？龔：是。他叫彭聖評，名字是警察告訴我的，原本FB是褚博宇，我認識他沒很久，102年認識的，之後我就去執行，106年初來才偶爾聯絡。檢：後來他有無打給你？龔：有。檢：他跟你說什麼？龔：一直問我狀況。他就是手機裡的班長。檢：他都用班長打給你？龔：是。一直問我狀況現在情形，跟他說結束了再聯絡他。檢：你確定那是他的聲音？龔：確定有他。（見106年偵字第3372號偵查卷第38頁）檢：你確定使用班長為暱稱的打來的都是他？龔：確定有他但有換人。檢：（提示扣案0000000000與0000000000於7月17日上午11點57分之通聯譯文）這是你跟誰的對話？龔：這通是彭聖評打給我，這通都是他在跟我對話。檢：（提示扣案0000000000與0000000000於7月17日下午1點50分之通聯譯文）這是你跟誰的對話？龔：這通是彭聖評打給我，都是他在跟我對話。（見106 年偵字第3372號偵查卷第39頁） 0000000000（龔則安）  0000000000（彭聖評） 龔：到囉！彭：到了是嗎？龔：嗯！彭：你有沒有打給大哥？龔：有啊！彭：大哥怎麼講？龔：他就要我等他電話。彭：你看你附近……你有沒有看到飲料店還是甚麼的，你吃東西了嗎？龔：還沒啊！他已經有跟我報位置，只是他叫我先不要上車。彭：對啊，等他確定好再叫你過去。龔：好。彭：加油，等你回來啊！  0000000000（龔則安） → 0000000000（彭聖評） 106年7月17日13時13分許     彭：你在哪？龔：一樣啊！彭：在等是嗎？龔：對啊！彭：好，再等一下，大哥等一下就打給你了。龔：OK。彭：等你回來啊，兄弟。龔：沒問題，掰掰。  0000000000（龔則安） → 0000000000（彭聖評） 106年7月17日13時49分許     彭：大哥有沒有打給你？龔：有啊！彭：你在過去是嗎？龔：還沒啊！彭：他叫你等喔？龔：對啊，他說差不多2點多吧！彭：好，OK，加油，等你回來。  0000000000（彭聖評） → 0000000000（龔則安） 106年7月17日15時40分許 證人龔則安於106年8月11日偵查具結供稱：檢：（提示警卷第23頁指認表）你在警局時說編號3是你共犯？龔：是。他叫彭聖評，名字是警察告訴我的，原本FB是褚博宇，我認識他沒很久，102年認識的，之後我就去執行，106年初來才偶爾聯絡。檢：後來他有無打給你？龔：有。檢：他跟你說什麼？龔：一直問我狀況。他就是手機裡的班長。（見106年偵字第3372號偵查卷第38頁）    彭：處理好了嗎？龔：還沒啊！彭：大哥叫你等？龔：對啊！彭：他叫你等？龔：對啊，他叫我再等一下。彭：你已經到定點了嗎？龔：我在附近。彭：好掰。  



附表二：

     電話號碼   通訊監察譯文時間 證人廖銘祥警詢、偵查中證述及證據資料    通訊監察譯文內容  0000000000（廖銘祥） → 0000000000（彭聖評） 106年7月17日15時00分許 ①證人廖銘祥於106年7月18日警詢時供稱：警：警方於106年7月17日16時05分在臺南市○○區○○街000號前發現你形跡可疑對你盤查，你主動交付何物？廖：我交付摩比亞牌手機1支（門號0000-000000、IMEI：000000000000000、00000000000000）、跟被害人拿取的金融提款卡1張。警：前述警方所查獲之物品係做何用途？廖：摩比亞牌手機1支是我工作用手機，負責跟詐欺上手綽號「班長」聯絡，以及大陸門號詐欺機房聯繫；跟被害人拿取的金融提款卡1張是要拿回去交給綽號「班長」之男子。（見第0000000000號警卷第14頁至第15頁 ②證人廖銘祥於106年8月2日偵訊時供述：檢：你知道小巴跟班長是誰？廖：小巴是我上手。警察有讓我指認但我沒看到他。檢：班長？廖：好像也是我的上手。（見106年偵字第3373號偵查卷第18頁正反面）    廖：班長。彭：你說。廖：剛那個大哥他講一些話我有點聽不太懂ㄟ。彭：回撥，請大哥重複講，你聽不懂就問。廖：好。  0000000000（彭聖評） → 0000000000（廖銘祥） 106年7月17日15時41分許 ①證人廖銘祥於106年7月18日警詢時供稱：警：警方於106年7月17日16時05分在臺南市○○區○○街000號前發現你形跡可疑對你盤查，你主動交付何物？廖：我交付摩比亞牌手機1支（門號0000-000000、IMEI：000000000000000、00000000000000）、跟被害人拿取的金融提款卡1張。警：前述警方所查獲之物品係做何用途？廖：摩比亞牌手機1支是我工作用手機，負責跟詐欺上手綽號「班長」聯絡，以及大陸門號詐欺機房聯繫；跟被害人拿取的金融提款卡1張是要拿回去交給綽號「班長」之男子。（見第0000000000號警卷第14頁至第15頁） ②證人廖銘祥於106年7月18日偵訊時供述：檢：除了小胖外，還有那些共犯？廖：還有一名綽號小巴及班長的，但我不知這兩人的真實姓名。（見106年偵字第3373號卷第12頁） ③證人廖銘祥於106年8月2日偵訊時供述：檢：你知道小巴跟班長是誰？廖：小巴是我上手。警察有讓我指認但我沒看到他。檢：班長？廖：好像也是我的上手。（見106年偵字第3373號偵查卷第18頁正反面）    廖：喂！彭：你現在在什麼位置？廖：蛤？彭：現在附近有什麼？廖：現在附近就很多車子啊！彭：你在大馬路上嗎？廖：他叫我去253號附近，我在這裡附近，我觀察地形啊。彭：好，那你附近看一下巷子還有seven，有看到seven嗎？廖：seven在另外一邊。彭：有看到嗎？廖：有。彭：那你稍微往那邊靠一點，然後你注意seven附近的巷子。廖：但這seven是在大馬路那邊耶！彭：還有別家嗎？廖：這裡seven都特別遠。彭：那你現在到那附近，然後觀察一下對面的巷子還有你附近的巷子。廖：嗯！彭：你就在附近等一下。廖：剛大哥說甚麼信封袋什麼的？彭：去買啊！廖：阿就拿著喔？彭：放你包包。廖：他說叫我買信封袋然後怎樣怎樣的。彭：那你就去seven買信封袋。廖：我買好了。彭：你買什麼？白色的是嗎？廖：對啊！彭：你買錯掉了，你現在去買那種卡其色的，你知道嗎？廖：卡其色的？彭：對，木頭色那種，有綑綁的那種袋子，懂我意思嗎？廖：嗯！彭：牛皮紙袋那種。廖：嗯！彭：你去買一個，不要摺到，放進你包包。廖：我沒有帶包包。彭：你沒帶包包？廖：沒有啊！彭：那你先去買牛皮紙袋。廖：嗯！彭：買到之後先走進去巷子看有沒有騎樓，在樓下等大哥電話，OK？廖：OK。  



附表三：

編號 物品名稱 數量 備註 證據資料 一 偽造臺中地檢署監管科收據 1張 偽造「臺灣臺中地方法院檢察署印」印文1枚 南投地方檢察署106年度第3373號偵查卷第33頁、第43頁反面 二 MOBIA 牌行動電話 1支 插有門號0000000000號SIM卡1張、IMEI：000000000000000 南投地方檢察署106年度第3373號偵查卷第34頁反面 三 MOBIA 牌行動電話 1支 插有門號0000000000號SIM卡1張、IMEI：000000000000000 投警刑科偵字第1060034615號偵查卷第14頁反面 四 偽造臺中地檢署監管科收據 1張 偽造臺中地檢署監管科收據 南投地方檢察署106年度第3373號偵查卷第33頁、第43頁反面 



附表四：

編號 物品名稱 數量 備註 一 行動電話 1支 插有門號0000000000號SIM卡